【裁判字號】    99,上易,959
【裁判日期】    991214
【裁判案由】    違反性騷擾防治法等
【裁判全文】
臺灣高等法院高雄分院刑事判決         99年度上易字第959號
上  訴  人
即  被  告    楊慶良
選任辯護人    吳保仁    律師
上列上訴人因違反性騷擾防治法等案件，不服臺灣高雄地方法院
99年度易字第978 號中華民國99年8 月19日第一審判決（起訴案
號：臺灣高雄地方法院檢察署98年度調偵字第1256號），提起上
訴，本院判決如下：
    主  文
原判決撤銷。
楊慶良意圖性騷擾，乘人不及抗拒而為觸摸其胸部之行為，處有
期徒刑陸月，如易科罰金以新台幣壹仟元折算壹日。
    事  實
一、楊慶良於民國（以下同）98年2 月11日16時30分許，在其所
    經營址設高雄市○○區○○街80號之「佳佳徠皮鞋店」內，
    見前來送修皮鞋之Ａ女（姓名、年籍詳卷）膚白貌美，竟心
    生歹念，於其店內僱用之店員黃堅忍至地下室修理Ａ女送修
    之皮鞋，而Ａ女在1 樓店面等候，正要坐下之際，其本應注
    意Ａ女已屈膝準備坐下，不得隨意觸摸Ａ女之胸部，否則Ａ
    女極有可能因驚嚇且重心不穩而跌倒受傷，又依當時情形，
    並無不能注意之情事，其竟疏未注意，基於性騷擾之犯意，
    乘Ａ女不及抗拒，自Ａ女後方以手伸進Ａ女上衣領口內抓Ａ
    女之胸部約1 至2 秒，Ａ女受此驚嚇，乃雙手抱胸閃避，隨
    即因重心不穩而向前摔倒在地，致受有臉部挫傷、上唇挫傷
    合併擦傷及右前臂擦傷之傷害。
二、案經Ａ女訴由臺灣高雄地方法院檢察署檢察官偵查起訴。
    理  由
壹、證據能力部分：
一、證人Ａ女、邱上銘於偵查中所為之陳述，對被告而言，固屬
    被告以外之人於審判外之言詞陳述，然其等於檢察官偵查中
    所為之陳述，係經檢察官告以拒絕證言權、具結之義務及偽
    證罪之處罰後，再命其朗讀結文並具結後所為之陳述，有上
    開證人之結文在卷可稽。核其製作筆錄過程，並無違法取供
    述或證明力明顯過低之瑕疵，所為陳述蓋係出於供述者之真
    意，皆具信用性，本屬有證據能力之證人陳述。又於原審審
    理時，已依人證調查程序，傳喚Ａ女到場，命其立於證人之
    地位經公訴人、被告楊慶良當庭交互詰問，並使被告楊慶良
    有與之對質及詰問之機會，認已完足為合法調查之證據，保
    障被告之對質詰問權，是縱使被告認上開證人於偵查中向檢
    察官所為之陳述不可採信，然上開證人既於法院審理期日到
    庭行交互詰問程序，已無妨害被告楊慶良防禦權之虞。至於
    證人邱上銘部分，被告於審理期日調查證據完畢開始辯論前
    ，審判長問被告最後尚有何證據調查，被告始終未曾請求傳
    訊邱上銘到庭加以詰問，且表示無其他證據聲請調查，有本
    院99年11月30日審判筆錄可稽，足認被告已捨棄對該證人之
    對質詰問權。復經本院於上開審判期日，依法定程序逐一提
    示並告以要旨，由被告楊慶良依法辯論，而完足為合法調查
    之證據，自得採為判決之基礎。是以證人Ａ女、邱上銘於偵
    查中檢察官訊問時所為之陳述，於偵查中所為陳述作為證據
    ，並無任何不當，依刑事訴訟法第159 條之1 第2 項之規定
    ，當具有證據能力。
二、按被告以外之人於審判外之陳述，雖不符刑事訴訟法第159
    條之1 至第159 條之4 之規定，而經當事人於審判程序同意
    作為證據，法院審酌該言詞陳述或書面陳述作成時之情況，
    認為適當者，亦得為證據，刑事訴訟法第159 條之5 第1 項
    定有明文。本件檢察官、被告於本院審判程序時，就本判決
    所引用其餘審判外之言詞或書面陳述，均明示同意有證據能
    力，本院審酌該具有傳聞證據性質之證據，其取得過程並無
    瑕疵，與待證事實具有關聯性，證明力非明顯過低，以之作
    為證據係屬適當，認俱得為證據。
三、至卷附照片10張（偵(二)卷第17-23 頁），係檢察事務官於案
    發後至被告經營之「佳佳徠皮鞋店」所拍攝，因係利用攝影
    器材將實體物品或可以視覺感官認知之現象，予以拍攝、製
    成之照片，係為保全拍攝之時該物品或現象所呈現之情形，
    於證據方法而言，具有與該物品或現象相同之效用，乃屬物
    證之一種，並非供述證據，無傳聞法則之適用，自有證據能
    力。
貳、實體部分：
一、訊據被告楊慶良固坦承於上揭時間，Ａ女前去其所經營之皮
    鞋店及在店內跌倒之事實，惟否認有何性騷擾、過失傷害之
    犯意，辯稱：Ａ女與我本來就認識，常一起爬柴山，她是將
    鞋子送來我店裡擦鞋油，當時我將鞋子交由店員黃堅忍處理
    ，Ａ女因在店內作體操、看皮包，不小心被椅子絆倒，我原
    本伸手要扶Ａ女沒有扶到，Ａ女自行起來後只有嘴唇紅紅的
    ，沒有其他傷勢、也很平和，拿了鞋子與店內皮包未結帳就
    走了云云。惟查：
（一）被告楊慶良於98年2 月11日16時30分許，在其所經營址設
      高雄市○○區○○街80號之「佳佳徠皮鞋店」內，Ａ女前
      去送修皮鞋，被告楊慶良將鞋子交予店內僱用之店員黃堅
      忍處理，Ａ女在1 樓店面因重心不穩而向前摔倒在地，致
      受有上唇挫傷之傷害等情，此為被告楊慶良所不否認，並
      經證人Ａ女證述綦詳，是此部分之事實，已堪認定。
（二）被告楊慶良雖辯稱：是Ａ女不小心被椅子絆倒，我原本伸
      手要扶Ａ女沒有扶到她才摔倒，她自行起來後只有嘴唇紅
      紅的，我沒有撫摸Ａ女胸部云云，然被告楊慶良自Ａ女後
      方以手伸進Ａ女上衣領口內抓Ａ女之胸部，Ａ女受驚嚇而
      雙手抱胸閃避、向前摔倒在地一節，業據證人Ａ女於偵訊
      時陳稱：當天我拿2 雙鞋子到被告店裡修理，店裡有被告
      及一名店員在場，被告把鞋子拿給店員後，店員就拿去地
      下室修理，我原本站著看包包、鞋子，然後要坐下來等，
      坐下那一剎那被告就從我後面伸手從衣服領口身進去摸我
      胸部，有點抓撈的感覺，時間約1 、2 秒，我嚇了一大跳
      尖叫，上半身縮起來，雙手抱胸，臉朝下往前摔倒，被告
      要把我拉起來，我一直閃不想讓他碰我，我是因為要閃被
      告才跌倒而非跨過椅子，我很生氣跟被告說把我的東西拿
      來，就直接把裝皮鞋的袋子拿走沒有看裡面，是回到我店
      裡打開才發現還有1 個包包，當天我也有去醫院驗傷，後
      來被告打電話來道歉，是友人邱上銘及店員石維帝接的，
      他們告訴我被告說包包是道歉用的，後來我請石維帝跟邱
      上銘一起將包包拿回去給被告等語（偵(二)卷第7-9 頁），
      其於原審審理中證稱：我是拿2 雙鞋子去被告店裡修理，
      並不是擦鞋油，我自己店裡、家裡都有鞋油，單純保養擦
      鞋油的話，不會特定拿過去，因為其中1 雙要楦大，店員
      就拿到地下室去完全沒看到1 樓的狀況，被告還在1 樓顧
      店，牆壁前有鏡子，掛包包跟展示鞋子，我在等的時候看
      了一下商品，本來要坐下，被告趁我坐下的剎那，手就伸
      進去摸我的胸部，我嚇一跳叫了一聲，雙手抱胸結果正面
      往前摔倒，被告有要扶我起來，可是我害怕他要繼續摸我
      ，我起來照一下鏡子發現嘴唇有流血，我氣到哭出來，拿
      了原本裝鞋子的袋子就走，回到我店裡，店員石維帝打開
      袋子才發現裡面另外有1 個包包，我也不知道，被告打電
      話來是石維帝跟邱上銘接的說要用包包來道歉，但我不接
      受，到了晚上我們下班一起過去把包包還給被告，我腳上
      穿的鞋子沒有脫下來，在被告店裡沒有作體操，何況我當
      天是穿合身窄裙也不可能跨過椅子等語甚明（見原審卷第
      49-52 頁）。又Ａ女於本案發生之前與被告楊慶良僅為單
      純朋友關係，彼此間無何仇怨乙節，經Ａ女證述在卷（原
      審卷第49頁），亦為被告楊慶良所不否認，衡情，Ａ女於
      本案發生之前既與被告楊慶良無何仇隙，自無甘冒誣告、
      偽證罪處罰之風險任意誣指被告楊慶良之虞。另被告楊慶
      良於原審當庭質以Ａ女當日未經同意拿走店內皮包及先前
      拿走4 雙鞋未付款，然Ａ女亦表示豈會在被告面前偷拿皮
      包，被告是做生意的人，凡是欠款都會有簽單，被告連1
      張簽單都沒有，因為根本沒有欠款這回事等語明確。又證
      人邱上銘於偵查時證稱：Ａ女打電話給我時鼻音很重說她
      人在醫院，我大概18時許到Ａ女店裡，過一下Ａ女回來說
      去驗傷，我看她臉部紅腫、上唇擦傷紅腫、右手臂靠近手
      肘的地方有紅紅的擦傷，眼睛紅紅的，看起來很難過，好
      像嚇到，我在她店裡接到一通楊先生的電話，我直接問他
      為何對Ａ女亂來，楊先生說只是摸一下而已，然後一直道
      歉，提到有放一個包包在Ａ女的袋子裡要表示道歉，當天
      我跟石維帝將包包送回被告店內，我再問被告為何如此，
      他就一直道歉等語（見98年12月7 日偵查筆錄，即偵查卷
      第8-10頁），互核大致相符。再佐以Ａ女於98年2 月11日
      案發後至醫院就診，其受有臉部挫傷、上唇挫傷合併擦傷
      、右前臂擦傷等節，有高雄市立聯合醫院診斷證明書在卷
      可稽（偵(一)卷第2 頁），是該診斷證明書可即時反應Ａ女
      之傷勢，則Ａ女所述其傷勢係因遭被告楊慶良襲胸閃躲而
      雙手抱胸向前跌倒所造成，應屬非虛。本件被告楊慶良明
      知Ａ女已屈膝準備坐下、可能因驚嚇而重心不穩跌倒，仍
      伸手觸摸Ａ女胸部，使其驚嚇之過失行為與Ａ女之受傷結
      果間確有相當因果關係甚明，被告楊慶良前揭所辯Ａ女因
      作體操自行跌倒云云，與事實不符，委無可採。
（三）被告楊慶良雖另辯稱於案發時店員黃堅忍亦在店內目睹經
      過可以為證，惟證人黃堅忍於偵訊時證稱：當天我有在場
      ，被告告訴我Ａ女在店內跌倒，Ａ女拿1 雙鞋來修理，是
      她腳上穿的咖啡色包鞋，我就去樓梯口補鞋油，Ａ女在店
      內試鞋、拿皮包，我有看到Ａ女要跨過椅子才摔倒，Ａ女
      爬起來照鏡子擦口紅就離開，我沒有看到Ａ女拿包包，是
      被告在Ａ女離去後告訴我的，這是老闆的私事，我作員工
      不敢問他等語（偵卷第35-37 頁），其於原審審理時證稱
      ：Ａ女來店裡把她穿的咖啡色鞋子交給我保養，我當時站
      在樓梯口擦鞋油，看到Ａ女作健身操活動，她可能穿絲襪
      滑倒，瞬間爬起來照鏡子看嘴唇，我把鞋子還給她，然後
      她在鏡子前面拿個皮包就出去，我沒有向她追討皮包，當
      天晚上有一男一女拿包包來還，老闆的私事我不便過問等
      語（見原審卷第43-48 頁）。然證人黃堅忍既為被告楊慶
      良所經營皮鞋店內僱用之員工，且其對於案發當日Ａ女究
      係作體操或跨過椅子跌倒、是否親眼看見店內皮包由Ａ女
      取走，前後所述不一，就案發後是否聽聞被告楊慶良向Ａ
      女道歉、Ａ女之友人有無指責被告等相關問題所述均避重
      就輕；況證人Ａ女表示店員黃堅忍於案發時到地下室修鞋
      未在場，且經高雄地方法院檢察署檢察事務官前往「佳佳
      徠皮鞋店」勘驗，結果略以：店面為1 樓，地下室為倉庫
      及修理平台，有勘驗報告暨拍攝店內照片10張附卷（偵(二)
      卷第17-23 頁），可知店內修理皮鞋地點係在地下室。是
      證人黃堅忍上開證述內容有迴護被告楊慶良之情形，難認
      證人黃堅忍之前開所述可採，不得據以為有利被告楊慶良
      之認定。
    綜上所述，因證人邱上銘已陳明在被害人店裡有接到一通楊
    先生的電話，就直接問他為何對Ａ女亂來，楊先生說只是摸
    一下而已，然後一直道歉，提到有放一個包包在Ａ女的袋子
    裡要表示道歉，當天跟石維帝將包包送回被告店內，有再問
    被告為何如此，他就一直道歉等語（見98年12月7 日偵查筆
    錄，即偵查卷第8-10頁），足証被告楊慶良確有對Ａ女襲胸
    情事，事証明確，被告楊慶良所辯係卸責之詞，不足採信，
    其犯行已堪認定。
二、核被告楊慶良所為，係犯性騷擾防治法第25條第1 項之意圖
    性騷擾，乘人不及抗拒而觸摸其胸部罪、刑法第284 條第1
    項前段之過失傷害罪。被告楊慶良以一伸手觸摸告訴人胸部
    之行為，觸犯性騷擾防治法第25條第1 項之罪、過失傷害罪
    ，係一行為觸犯數罪名，為想像競合犯，應依刑法第55條之
    規定，從較重之性騷擾防治法第25條第1 項之罪處斷。
三、原審予以論科，固非無見，惟查被告楊慶良於本院審理時已
    賠付被害人12萬元，有提存書可稽，此賠付金額之事，原審
    未及審酌，尚有未洽，被告楊慶良上訴否認襲胸，雖無理由
    ，惟原判決既有可議，自應予撤銷改判。審酌被告楊慶良為
    逞一己之淫欲，竟對女性身體自主權毫不尊重，乘告訴人Ａ
    女獨自等候修鞋，利用告訴人屈膝坐下之際，伸手抓其胸部
    ，造成告訴人之心理陰影，及不慎使告訴人摔倒受傷，所為
    誠屬不該，犯後已一再表示向告訴人道歉，並已賠付被害人
    12萬元，有提存書可稽，其前此無任何前科紀錄，有其臺灣
    高等法院前案紀錄表1 份在卷，及斟酌其犯罪之動機、目的
    、手段、智識程度等一切具體情狀，爰量處有期徒刑6 月，
    並諭知如易科罰金以新台幣1 千元折算1 日。
據上論結，應依刑事訴訟法第369 條第1項前段、第364 條、第
299 條第1 項前段，性騷擾防治法第25條第1 項、刑法第284 條
第1 項前段、第55條、第41條第1 項前段，刑法施行法第1 條之
1， 判決如主文。
本案經檢察官許月雲到庭執行職務。
中    華    民    國    99    年    12    月    14    日
                  刑事第八庭    審判長法  官 洪兆隆
                                      法  官 郭玫利
                                      法  官 張盛喜
以上正本證明與原本無異。
本判決不得上訴。
中    華    民    國    99    年    12    月    14    日
                                      書記官 黃一秋
附錄本件判決論罪科刑法條：
性騷擾防治法第25條第1 項
意圖性騷擾，乘人不及抗拒而為親吻、擁抱或觸摸其臀部、胸部
或其他身體隱私處之行為者，處2 年以下有期徒刑、拘役或科或
併科新臺幣10萬元以下罰金。
中華民國刑法第284 條第1 項
因過失傷害人者，處6 月以下有期徒刑、拘役或5 百元以下罰金
，致重傷者，處1 年以下有期徒刑、拘役或5 百元以下罰金。

司法院資訊處製作；財團法人民間司法改革基金會備份。
